【裁判字號】    98,訴,1572
【裁判日期】    980923
【裁判案由】    損害賠償
【裁判全文】
臺灣臺中地方法院民事判決              98年度訴字第1572號
原      告  丁○○
訴訟代理人  甲○○
            林堡欽    律師
被      告  丙○○
訴訟代理人  邢建緯    律師
上當事人間恐嚇案件，原告提起損害賠償之刑事附帶民事訴訟，
經本院刑事庭裁定移送（98年度附民字第195號）前來，本院於
民國98年9月9日言詞辯論終結，判決如下：
    主      文
被告應給付原告新臺幣壹拾伍萬元，及自民國九十八年五月一日
起至清償日止，按年息百分之五計算之利息。
原告其餘之訴駁回。
訴訟費用由被告負擔四分之一，餘由原告負擔。
本判決原告勝訴部分得假執行；但被告如以新臺幣壹拾伍萬元為
原告預供擔保，得免為假執行。
原告其餘假執行之聲請駁回。
    事實及理由
一、原告聲明求為判決：被告應給付原告新台幣（下同）600,00
    0元及自起訴狀繕本送達翌日起算之法定遲延利息；原告願
    供擔保聲請宣告假執行。其陳述略以：
  (一)被告基於恐嚇取財之犯意，先於民國（下同）98年2月15日
    撥打原告行動電話，向原告恐嚇恫稱：「如不交付300萬元
    ，將公布其裸照」等語，旋於同日，相約在台中縣烏日鄉光
    明村河堤談判，以公布裸照要脅原告交付上開金額；復於同
    年月17日，被告再打電話向原告恐嚇恫稱：「…我有跟你說
    100萬，這禮拜先付10萬，剩下的我跟我爸談，這件事我爸
    知道了，我爸不是什麼好人，他要錢，沒有錢他就要找你麻
    煩…，我跟你說你明天前一定要拿給我，不要讓我親自殺了
    你，不要讓我親自動這個刀…你錢到底要不要匯？沒有錢就
    用你的命來抵…」等語，致令原告心生畏懼，且精神遭受驚
    嚇萬分。嗣於同年月20日20時許，被告親至台中市○○區○
    ○路與玉門路口，向原告索拿現金時，為埋伏之警察當場查
    獲，被告已因恐嚇取財未遂罪經鈞院以98年度易字第1324號
    刑事判決判處有期徒刑5月在案。被告此種恐嚇行為，侵犯
    原告自由權益，業已構成侵權行為至明，被告以恐嚇行為侵
    害原告之意思自由，使得原告心生畏怖恐懼，並造成心理痛
    苦異常，精神焦慮易受驚嚇而情緒不穩，且因憂心忡忡被告
    跟蹤報復，故自案發後原告旋改搭乘計程車上下班，持續將
    近數週之久，對原告心理及生理之衝擊折磨、傷害實屬巨大
    、影響頗深，再觀諸被告之恫嚇言語，堪認其侵害原告免於
    恐懼自由之情節十分重大。被告先以公布裸照為恫嚇內容對
    原告強索300萬元，嗣又以殺害生命言詞強索100萬元且先拿
    10萬元等節，其恐嚇取財之內容並不相同、施以恐嚇取財之
    地點亦屬互異，又恫嚇時間尚相隔數日，故被告所為侵害法
    益行為及加害結果於客觀上而言顯係現實各自獨立存在，且
    按照一般社會常理觀念而言亦可相互區別分開，原告之損害
    賠償請求權，即隨各該損害不斷漸次發生，爰依民法第195
    條第1項規定請求被告賠償非財產上之損害600,000元。
  (二)對被告抗辯之陳述：
    被告辯稱兩造間已達成調解，並經鈞院以98年度核字第2670
    號予以核定云云，惟原告非出於己願而簽立調解書，原告業
    於98年3月24日以意思表示不自由為理由，寄發存證信函撤
    銷該調解之意思表示。且揆諸該次調解書主旨，顯係處理兩
    造於98年2月20日晚間8時許，於中港路與玉門路處之口角，
    引發被告另行起意之言語恐嚇糾紛，與本件被告於98年2月1
    5日及同年月17日所為2次之恐嚇取財犯行，並不相干，亦即
    ，該次調解始終未就被告於98年2月15日及同年月17日所為
    之恐嚇取財部分進行調解處理。原告因不諳法律，當時心想
    既已簽署調解書，故而才未針對被告於98年2月20日以言語
    恐嚇原告進行提告，至本件刑事判決認定之2次恐嚇取財犯
    行，原告早已提告，且當時正由檢察官偵辦中，故原告不能
    能恝置檢察官之偵辦不顧，而逕與被告就此部分達成和解，
    況以被告恐嚇取財犯行之內容觀之，其犯罪情節相當嚴重恐
    怖，原告甚至因此陷入恐慌之狀態，不敢自行騎機車上班，
    衡諸常情，原告尤寧可被告遭判刑入監，也絕無可能徒以區
    區2萬元即就上開恐嚇取財犯行與達成和解。縱認上開調解
    書有效，其調解效力尚不及於本件原告起訴主張之事實。
二、被告對其於98年2月15日、17日對原告為恐嚇取財之行為及
    經檢察官起訴，本院刑事庭判處有期徒刑5月等事實，均不
    爭執，惟辯稱：被告就檢察官起訴於98年2月15日、同年月
    17日、同年月20日之恐嚇取財未遂罪之犯行承不諱，並於98
    年3月19日於台中市西屯區調解委員會與原告調解成立，由
    被告賠償原告20,000元，且雙方其餘請求皆拋棄，該調解書
    並業經鈞院98年度核字第2670號予以核定在案。是兩造間所
    達成之上述調解內容，與民事確定判決有同一之效力，原告
    就同一事件另行起訴，係就已有確定判決效力所及之法律關
    係復提起訴訟請求，顯與一事不再理之原則有悖，鈞院應以
    原告之訴不合法駁回之等語。並聲明求為判決：原告之訴駁
    回；如受不利判決願供擔保請准免為假執行。
三、原告主張被告於98年2月15日、同年月17日分別於前揭地點
    ，以公佈裸照及殺害性命等言語恐嚇原告強索金錢等事實，
    有本院98年度易字第1324號刑事判決附卷為證，復經本院調
    取刑事案卷審閱無訛，且為被告所不爭執，堪信屬實。惟被
    告辯稱兩造間已成立調解，原告在調解書中表示同意與本件
    恐嚇所衍生之其他民事請求權皆拋棄之，則原告復就同一事
    件更行起訴，係就已有確定判決效力所及之法律關係復提起
    訴訟，顯與一事不再理之原則有違云云。原告則否認與被告
    就本件主張之侵權行為已成立調解，並主張該次調解非出於
    己願，原告業以存證信函撤銷及該調解僅就被告於98年2月
    20 日之恐嚇行為進行調解，尚不及被告於同年月15日、同
    年月17日所為恐嚇取財之行為。則本件兩造爭執之事項厥為
    ：兩造於98年3月19日於台中市西屯區調解委員會成立調解
    之效力？該調解事項是否包含被告98年2月20日前對原告所
    為恐嚇取財之侵權行為？經查：
  (一)被告辯稱於98年3月9日向台中市西屯區調解委員會聲請調解
    ，兩造並於98年3月19日達成調解合意，並經本院以98年度
    核字第2670號予以核定在案等語，有被告提出之調解書影本
    為證，復經本院調取台中市西屯區調解委員會98年度民調字
    第79號案卷查核無誤，且該次調解業經兩造合意及經法院核
    定，自已合法成立，應堪認定。原告雖主張非出於己願而簽
    立調解書，其已於98年98年3月24日以意思表示不自由寄發
    存證信函表示撤銷該調解之意思表示，並提出台中烏日郵局
    第80號存證信函為證。惟按因當事人聲請而成立之民事調解
    ，經法院核定後有無效或得撤銷之原因者，當事人得向原核
    定法院提起宣告調解無效或撤銷調解之訴，鄉鎮市調解條例
    第27條第2項前段29條第1項定有明文；又鄉鎮市 (區)調解
    委員會依鄉鎮市調解條例調解成立之民事調解，如經法院核
    定，即與民事確定判決有同一之效力，而經法院核定之民事
    調解，有得撤銷之原因者，當事人得向原核定法院提起撤銷
    調解之訴。當事人欲求救濟，惟有循此方法為之，殊無依民
    法第92條第1項規定聲明撤銷之餘地，最高法院75年度台上
    字第1035號判例可供參照。是故於調解成立後，如有無效或
    得撤銷之原因者，當事人應向法院提起宣告調解無效或撤銷
    調解之訴，不得僅以意思表示之方式向對造為撤銷之意思表
    示。本件原告雖主張其為調解之意思表示不自由，已對被告
    為撤銷調解之意思表示，揆之上開說明，要無發生撤銷調解
    之效果，該調解於兩造間仍為有效，原告此部分之主張，即
    無足採。
  (二)被告雖抗辯係就本件被訴之事實與原告成立調解，然已為原
    告所否認，按依前開調解書所記載之調解內容：「兩造因感
    情糾紛，於民國98年2月20日20時許，於中港路與玉門路口
    處（燦坤電器店前），兩造發生口角，聲請人進而有言語上
    的恐嚇，衍生糾紛經本會調解成立... 」等語，乃載明兩造
    係就於98年2月20日發生在台中市○○路與玉門路口處之恐
    嚇事件而為調解，依其文字之記載內容，並未包含本件原告
    起訴主張之侵權行為。另據證人即台中市西屯區調解委員會
    記錄員乙○○到庭結證陳稱：「兩造過來時，已經談妥調解
    的內容，只是要到調解委員會製作書面調解紀錄。他們請我
    幫他們打調解書，就是按照他們說的紀錄。我所製作的調解
    筆錄內容有關時間、地點、事件，都是按照當事人所陳述的
    打字，因為我並不清楚兩造之間的糾紛…兩造的調解條件，
    並非在調解委員會內洽談，是談好才一起到調解委員會來，
    所以我並不清楚實際上兩造調解的條件是什麼。」、「我不
    清楚兩造間有幾次恐嚇的糾紛，我只是詢問他們調解事件的
    時間、地點，由兩造告訴我。當時兩造並沒有說是要針對2
    月20日之前的全部恐嚇行為都處理，是我個人認知，兩造達
    成和解，就是將之前所有糾紛一次處理。」、「（被告問：
    當天你是否有告訴我們，和解就是針對2月20日之前的事情
    和解，之後我們才簽名？）一般我都會跟當事人說，和解就
    是簽署之前的事件都和解，之後發生的就是另外的。至於本
    件我不確定是否有這樣說明。」等語。證人乙○○雖證稱依
    其個人認知，兩造應係解決調解該日前發生之所有紛爭，但
    僅為證人個人的意見，非其親自見聞之事實，證人亦不確定
    是否有對兩造說明調解是簽署之前的事件都調解。則依證人
    所述，兩造係在事前即議妥調解之內容，並告知證人乙○○
    據以製成調解書，自應依該調解書記載之內容為兩造成立調
    解事件之認定，而調解書之內容並無記載被告於98年2月15
    日、同年月17日所為恐嚇取財之行為，兩造於調解當日復未
    針對上開日期之恐嚇取財事件為表明，則被告辯稱已就本件
    被訴事實成立調解，既與調解書之記載不符，且為原告堅詞
    否認，被告復未能再舉證證明調解之內容確實包含本件被訴
    之事實，則被告所辯上情，即難信屬真正。
  (三)按加害人之侵權行為係持續發生（加害之持續不斷），致加
    害之結果（損害）持續不斷，若各該不法侵害行為及損害結
    果係現實各自獨立存在，並可相互區別（量之分割）者，被
    害人之損害賠償請求權，即隨各該損害不斷漸次發生（最高
    法院94年台上字第148號判決意旨參照）。本件原告係就被
    告於2月15日、2月17日對原告所為恐嚇取財，侵害原告人格
    權之侵權行為，起訴請求被告賠償，與前述已成立調解之恐
    嚇事件（2月20日之恐嚇行為），被告所為恐嚇取財及恐嚇
    行為各間隔數日，行為之地點及恐嚇內容均不相同，在民法
    評價上，並非社會通念不可分之單一行為數舉動，且不同日
    期所為恐嚇取財之行為，致原告人格權損害之結果亦各別發
    生、各自獨立存在並可區別，依前揭說明，原告之損害賠償
    請求權，應隨各該損害不斷漸次發生，即本件原告起訴所據
    之損害賠償請求權與已成立調解之事件，係各自獨立存在並
    可區別之損害賠償請求權，並非同一事件，本件原告起訴所
    據之侵權行為損害賠償之法律關係不在上開調解事件範圍內
    ，被告辯稱原告起訴違反一事不再理云云，即屬無據，自無
    足採。
四、按不法侵害他人之身體、健康、名譽、自由、信用、隱私、
    貞操，或不法侵害其他人格法益而情節重大者，被害人雖非
    財產上之損害，亦得請求賠償相當之金額。民法第195條第1
    項前段定有明文。被告以不法之加害情事恐嚇原告強索財物
    ，係故意不法侵害原告意思自由之人格權，使原告因而心生
    畏怖恐懼，造成心理痛苦，依其情節已屬重大，原告因被告
    之不法故意侵權行為而受有損害，依前揭規定，自得請求被
    告賠償其非財產上之損害。次按慰撫金之賠償須以人格權遭
    遇侵害，使精神上受有痛苦為必要，其核給之標準固與財產
    上損害之計算不同，然非不可斟酌雙方身分資力與加害程度
    ，及其他各種情形核定相當之數額，最高法院51年台上字第
    223號著有判例可資參照。故人格權遭遇侵害而受有精神上
    之痛苦，於請求賠償精神慰撫金時，其核給之標準需參酌實
    際加害情形、被害人之身分、地位與加害人之經濟情況等關
    係定之。本院審酌原告大學畢業，職業為幼稚園教師，目前
    月收入為30,000元左右，有原告98年8月5日提出之陳報狀為
    憑，其財產狀況（詳如卷附之稅務電子閘門財產調件明細表
    ）及本件因被告之侵權行為，自由權受害程度等情形；被告
    為大學畢業，職業為工程師有，被告提出之學士學位證書影
    本、在職證明書影本各1件附卷可憑，其財產情形（詳如卷
    附之稅務電子閘門財產調件明細表）及被告所為本件故意不
    法侵權行為之加害程度等一切情狀，認原告請求被告給付精
    神慰撫金600,000元，尚屬過高，應核減為150,000元始為允
    當。
五、末按給付有確定期限者，債務人自期限屆滿時起，負遲延責
    任。給付無確定期限者，債務人於債權人得請求給付時，經
    其催告而未為給付，自受催告時起，負遲延責任。其經債權
    人起訴而送達訴狀，或依督促程式送達支付命令，或為其他
    相類之行為者，與催告有同一之效力。民法第229條第1項、
    第2項定有明文。又遲延之債務，以支付金錢為標的者，債
    權人得請求依法定利率計算之遲延利息。但約定利率較高者
    ，仍從其約定利率。應付利息之債務，其利率未經約定，亦
    無法律可據者，週年利率為5%。民法第233條第1項、第203
    條亦有明文。本件原告對被告之損害賠償債權，核屬無確定
    期限之給付，既經原告起訴而送達訴狀，被告迄未給付，當
    應負遲延責任。是原告請求被告給付自起訴狀繕本送達被告
    翌日起，按年息5%計算之法定遲延利息，即屬有據。從而，
    原告依侵權行為之法律關係，請求被告給付原告150,000元
    及自起訴狀繕本送達翌日即98年5月1日起至清償日止，按年
    息5%計算之利息，為有理由，應予准許。原告逾此數額之請
    求，則屬無據，應予駁回。
六、兩造均陳明願供擔保，聲請宣告假執行及免為假執行，按本
    判決第一項所命給付之金額未逾500,000元，應依職權宣告
    假執行，並酌定相當擔保金額宣告被告供擔保後免為假執行
    。至原告敗訴部分，其假執行之聲請因訴之駁回而失所依據
    ，應併予駁回。
七、本件為判決基礎之事證已臻明確，兩造其餘主張、陳述及舉
    證，核與本件之論斷結果無影響，自無庸逐一審酌論述，併
    予敘明。
八、訴訟費用負擔及假執行之依據：民事訴訟法第79條、第389
    條第1項第5款、第392條第2項。
中    華    民    國    98    年    9     月    23    日
                  民事第一庭    法  官  陳文爵
正本係照原本作成。
如對本判決上訴，須於判決送達後20日內向本院提出上訴狀。
中    華    民    國    98    年    9     月    24    日
                                書記官  施玉卿


司法院資訊處製作；財團法人民間司法改革基金會備份。
